臺灣雲林地方法院民事判決　　　　　　　100年度家小字第2號
原　　　告　陳重宏
被　　　告　顏碧珍
上列當事人間請求給付扶養費事件，本院於民國100 年03月18日
辯論終結，判決如下：
    主      文
原告之訴駁回。
訴訟費用由原告負擔。
    事實及理由
甲、兩造主張：
一、原告主張：
  (一)兩造原為夫妻關係，於民國（下同）99年03月23日協議離婚
    ；惟原告曾於92年間贈與雲林縣虎尾鎮○○○段第12-52 地
    號土地（下稱系爭土地）予被告，並就該贈與契約附帶條件
    為被告需扶養原告至百歲年老，然被告並未履行，為此提起
    訴訟請求被告給付扶養費。並聲明：被告應給付原告92年
    09月份之扶養費用新臺幣（下同）13,000元，並加計百分之
    5 計算之利息。訴訟費用由被告負擔。
  (二)對被告抗辯的陳述：92年我二哥叫我去他那裡做4 、5 天，
    那是我們墾地里的人去台中開貨運行的，後來在斗南擔任大
    廈管理員，我只有做10天。那時候有存一點錢，玩股票，生
    活有困難就去工作，去斗南做大廈管理員，也常常自己拔野
    菜或家裡種菜、蕃薯葉吃，被告也叫我撿保力龍去賣。那時
    候身體狀況還可以，自己運動鍛鍊，可以工作等語。
二、被告則以：原告憑什麼跟我要13,000元，我自己也沒有錢。
    我那時可能在成衣廠工作，收入不多，1 個月才1 萬多元。
    地是我出錢買的，當時戶長是原告，所以用他的名字買土地
    ，之後才再移轉給我。當時他賺錢也沒有給我們花用，都是
    我賺錢支付自己的生活費，買這塊土地他都沒有幫忙支付錢
    ，所以立下切結書證明地是我出資購買的等語置辯。
乙、兩造不爭執之事實：
  (一)92年間兩造夫妻關係仍存續中。
  (二)系爭土地於92年08月25日由原告移轉予被告。
丙、得心證之理由：
一、本件原告前開主張，固據其提出土地登記申請書、土地所有
    權狀、土地登記第一類謄本、土地建築改良物贈與所有權移
    轉契約書等件影本及戶籍謄本為證，惟為被告所否認，並以
    前詞置辯，是本件主要爭點在於：(一)被告是否對原告負有扶
    養義務？(二)若有扶養義務，應給付之金額若干？等情，茲說
    明如下。
二、按夫妻互負扶養之義務，其負扶養義務之順序與直系血親卑
    親屬同，其受扶養之順序與直系血親尊親屬同；受扶養權利
    者，以不能維持生活而無謀生能力者為限；前項無謀生能力
    之限制，於直系血親尊親屬不適用之，民法第1116條之1 、
    第1117條分別定有明文。是夫妻互受扶養權利之順序，既與
    直系血親尊親屬同，自不以無謀生能力為必要，但仍應受不
    能維持生活之限制（最高法院79年台上字第2629號判例、86
    年台上字第3173號判決意旨參照）。又所謂「不能維持生活
    」，係指無財產足以維持生活而言。易言之，如能以自己財
    產維持生活者，自無受扶養之權利（同院62年度第2 次民庭
    庭推總會決議(四)、72年度台上字第4792號、79年度台上字第
    1678號、80年度台上字第2124號、81年度台上字第1504號判
    決意旨參照）。末按當事人主張有利於己之事實者，就其事
    實有舉證之責任，民事訴訟法第277 條定有明文。另主張常
    態事實者，就其事實無庸舉證，主張變態事者，應就變態事
    實負舉證義務，此為舉證責任分擔原則。
三、經查，本件原告主張兩造於92年間夫妻關係仍存續中，依系
    爭土地之贈與契約載明被告負有扶養原告之義務，惟被告拒
    絕給付原告92年09月份之扶養費用等情，為被告所不爭執，
    堪信為真實。惟查，92年間原告曾至貨運行工作，亦曾於斗
    南鎮擔任大廈管理員，存有積蓄，亦投資股票等情，為原告
    所自承，且本院依職權向財政部臺灣省中區國稅局雲林縣分
    局調取兩造92年度綜合所得資料，得知原告該年度所得總計
    168,000 元、被告之所得則為136,936 元，有該局100 年03
    月03日中區國稅雲縣二字第1000004254號函暨兩造92年度綜
    合所得稅各類所得資料清單等件可參，是原告能以自己之財
    產維持生活可知。再者，原告於其時正值50歲之壯年，又自
    承身體健康可以工作，輔以有存款並投資股票等情，依一般
    社會經驗法則觀之，原告是時之客觀經濟條件足以維持其生
    活無虞，且原告對於不能維持生活之變態事實並未舉證以實
    其說，是原告於所請求之時間並非無法維持生活至為灼然，
    被告所辯，應為可採。本件，原告於92年9 月間之經濟能力
    既能維持生活，依前開規定及說明，自無請求被告給付扶養
    費用之權利。從而，原告依民法第1116條之1 之規定，請求
    被告給付92年9 月份之扶養費13,000元，為無理由，應予駁
    回。
丁、據上論斷，本件原告之訴為無理由，依民事訴訟法第78條，
    判決如主文。
中    華    民    國   100    年    3     月    31    日
                    家事法庭  法  官    潘雅惠
以上正本係照原本作成。
如對本判決上訴，須於判決送達後20日內向本院提出上訴狀（須
附繕本）並需繳納上訴費用新臺幣4,500 元。
中    華    民    國   100    年    3     月    31    日
                              書記官    陳美華